【裁判字號】    95,上訴,252
【裁判日期】    950615
【裁判案由】    恐嚇等
【裁判全文】
臺灣高等法院刑事判決                 95年度上訴字第252號
上  訴  人  臺灣士林地方法院檢察署檢察官
被      告  丁○○
                    (現於台灣台北監獄執行中)
上列上訴人因被告恐嚇等案件，不服臺灣士林地方法院94年度易
字第517號，中華民國94年11月24日第一審判決（起訴案號：臺
灣士林地方法院檢察署94年度偵字第4689號，併辦案號：同署94
年度偵字第7219、8258號），提起上訴，本院判決如下：
    主  文
上訴駁回。
    事  實
一、丁○○曾因毒品案件，經原審法院以92年度簡字第494號判
    決處有期徒刑3月確定，於民國94年3月31日執行完畢。竟不
    知悔改，基於意圖為自己不法所有及不法利益之概括犯意，
    於94年4月14日7時許，在台北市○○區○○路7段401巷334
    號前，以自備所有之鑰匙竊取己○○所有之車牌號碼CB-881
    2號之自小客車及車內遠傳電信門號0000000000號SIM卡1張
    ，並將上開SIM卡，裝置於其持有之行動電話內，連續多次
    以無線方式盜用他人電信設備通信，致遠傳電信通訊系統誤
    認其係合法用戶而提供通訊服務，以此方法自94年4月14日
    起至同年月24日止，詐得免付電信通話費用之不法利益共計
    新台幣（下同）4,288元。復於同年月29日凌晨，在台北市
    北投區○○街50號前，以自備所有之鑰匙竊取乙○所有之車
    牌號碼DC-8052號自小客車，嗣於同日晚上11時30分許，適
    台北市政府警察局北投分局長安派出所副主管戊○○及員警
    丙○○、甲○○等3人執行擴大臨檢勤務時，於台北市○○
    區○○路第2迴轉車道發現上開車輛，經返回分局查詢確認
    為失竊車輛後，遂換著便服，由戊○○駕駛其所有之車牌號
    碼HW-5827號自小客車搭載丙○○、甲○○另開1台車輛共同
    返回大度路埋伏，惟前開失竊車輛已不在該處，嗣至翌日凌
    晨0時30分許，戊○○等人始於台北市○○區○○路7段401
    巷343號前，發現上揭自小客車，並在現場埋伏，迄同日凌
    晨1時20分許，丁○○返回取車，並進入車內發動引擎，戊○○遂將HW-5827號自小客車斜停於丁○○所駕車輛之左前
    方，以防止其逃逸，並由丙○○下車趨前攔檢，甲○○則站
    在左後方警戒，詎丙○○於駕駛座旁出示證件大聲表明其係
    警察，要求丁○○下車受檢後，丁○○竟為逃避查緝，基於
    毀損及妨害公務之犯意，駕駛竊得之DC-8052號自小客車加
    足油門往前衝撞戊○○之HW-5827號自小客車，造成該車毀
    壞，足以生損害於戊○○，並差點撞及站在左前方之丙○○
    ，丁○○隨即再倒車，衝撞林進發所有停放於後方之FO-580
    5號自小客車（FO-5805號及DC-8052號自小客車毀損部分未
    據林進發、乙○告訴），差一點又撞到站在左後方之甲○○
    ，戊○○見狀遂下車先對空鳴槍警告，並繼續大聲表明警察
    身分，要求丁○○下車，惟丁○○仍不願停車，再次加足油
    門前進及後退衝撞，戊○○見情況緊急，下令開槍射擊該車
    輪胎，但丁○○依然繼續前後衝撞企圖逃逸，戊○○等人依
    現場情況認為有受危害之虞，遂朝該車之駕駛座下方位置射
    擊，射中丁○○之小腿，丁○○受傷後將車停下，戊○○3
    人隨即上前逮捕，並扣得上開鑰匙1支，經深入追查，始查
    悉上情。
二、案經告訴人乙○訴由台北市政府警察局北投分局報請台灣士
    林地方法院檢察署檢察官及告訴人戊○○訴由台灣士林地方
    法院檢察署檢察官偵查起訴暨移送併案審理。
    理  由
一、訊據被告丁○○固坦承於前揭時、地，竊取己○○所有之車
    號CB-8812 號自小客車及車內之遠傳電信門號0000000000號
    SIM 卡1 張，並盜用該SIM 卡通信，及竊取乙○所有之車號
    DC-8052 號自小客車之犯行，並承認駕駛竊得之DC-8052 號
    自小客車前後衝撞，造成戊○○所有之車號HW-5827 號自小
    客車毀壞之情事，惟矢口否認有妨害公務之犯行，辯稱：戊○○、丙○○、甲○○等3 名員警下車後均未表明身分，即
    直接強拉其車門，其誤以為是車主找來的朋友，會對其不利
    ，才會開車前後衝撞，其當時並不知該3 人是警察云云。經
    查：
  (一)被告於前揭時、地，竊取己○○所有之車號CB-8812 號自小
    客車及車內遠傳電信門號0000000000號SIM 卡1 張，並盜用
    該SIM 卡通信，獲取不法利益4,288 元，及竊取乙○所有車
    號DC-8052 號之自小客車，並駕駛該車衝撞戊○○所有之車
    號HW-5827 號自小客車，造成戊○○之車輛毀壞等犯行，業
    據被告於原審準備程序及審理時坦承不諱，核與證人己○○
    、乙○、戊○○於原審證述之情節相符（見原審卷第58頁、
    第96頁、第102頁），復有台北市政府警察局北投分局車輛
    失竊證明單1紙、台北市政府警察局北投分局車輛尋獲證明
    單2紙、贓物認領保管單1紙、遠傳電信門號0000000000號94
    年5 月電信費帳單及明細各1份、估價單1件、照片12幀等在
    卷可稽（見94年度偵字第4689號偵查卷第48、19、51、160
    頁及94年度偵字第7219號偵查卷第26~31頁、第59~ 64頁）
    ，足認被告前開自白與事實相符，堪予採信，是該部分之事
    證明確，其犯行堪以認定。
  (二)又被告雖辯稱戊○○、丙○○、甲○○均未表明警察身份，
    故其並無妨害公務之犯意云云，惟查：被告經警盤查，拒絕
    下車並來回衝撞之經過，業據證人即台北市政府警察局北投
    分局長安派出所副主管戊○○到庭結證稱：「我們在附近埋
    伏，距離被告大約20公尺左右，我們發現被告開啟車門，我
    們就將車開到被告車子的左前方，由丙○○下車表明身份，
    拿出警員證並大喊『警察，下車』，我發現我們警員要他下
    車，但被告不接受，我有聽到被告加足馬力，開始衝撞，先
    撞我車子，當時警員丙○○就站在我的車子及贓車中間，看
    到這個情形丙○○就跳開，才沒有被2 台車夾到，此時我從
    駕駛座下車，我也大喊『警察，下車』，丙○○也有繼續喊
    ，我們想被告沒有下車的意思，我先對空鳴槍示警，這時被
    告還是沒有下車的意思，我就往該車的輪胎射擊，我再命令
    被告下車接受盤檢，被告繼續往前、後衝撞，但是因為後面
    有車擋住，所以車子衝不出去，來回衝撞3 次，致我的車右
    後車門及輪胎、右後擋泥板受到撞擊受損，我們才往該車駕
    駛座下方射擊，聽到裡面被告有在叫，我就命令同仁馬上停
    止射擊，我請被告開車門，但他還是沒有開車門，後來他才
    打開車門並表示受傷，我們就通知救護車來，甲○○是開自
    己的車子與我們一起去，我們盤查時他也下車在被告車後警
    戒。」、「（被告是在你們提示證件前或後開始衝撞？）是
    我們警員下車盤查時，拿出證件並喊『警察，下車』時，及
    拉被告車門時，被告開始衝撞。」等語（見原審卷第95、96
    頁），核與證人丙○○於原審證述：「當時我是背1個包包
    ，我用左手從包包裡拿出證件，在駕駛座玻璃旁提示給被告
    看，右手敲車門，並說『警察』，再用右手拉車門，拉不開
    。」、「（你下車時第一個動作如何？）我先拿證件，出示
    給被告看，要被告下車。」等語（見原審卷第99、100頁）
    大致相符，且證人甲○○於偵查中亦結證稱：「時間大概到
    94年4月30日凌晨1點多左右發現有1個男子走向開車把車門
    打開上車，之後丙○○就向前拍他玻璃出示證件，說警察，
    請他下車，我就在後面警戒，副主管當時還在車子上，當時
    巷子沒有路燈.....，所以他就往前開，差一點撞倒丙○○
    ，他前面有一根電線桿，他就前進往左要偏出來，我就示意
    副主管開車擋住他去路，我往前要拍他後車窗要他下車，被
    告就將車子往後差一點撞到我，之後他又加速往前，正好副
    主管在他前面所以就撞到副主管的車子，副主管就對空鳴槍
    ..... 」等語（見94年度偵字第4689號偵查卷第155頁），
    是警員丙○○下車盤查時，確有先向被告出示證件並表明警
    察身份乙節，應堪認定。又上開地點位處郊區巷弄，凌晨時
    分相當安靜等情，亦據證人戊○○、丙○○到庭結證屬實（
    見原審卷第98、101頁），並有現場照片12幀可資憑參（見
    94年度偵字第7219號偵查卷第59~64頁），是衡諸當時環境
    之寧靜程度，及警員丙○○係緊靠於被告駕駛座旁出示證件
    並大喊「警察，下車」等情，被告對於丙○○及戊○○、甲○○等人均係執行勤務之員警乙事，應無誤認或不知之可能
    ，其辯稱開車衝撞時不知丙○○等人係警察云云，顯屬卸責
    之詞，不足採信。其明知戊○○、丙○○、甲○○為警察，
    正依法執行職務，竟為逃避查緝，以駕車前後衝撞之方式施
    以強暴之犯行，事證明確，堪以認定。
二、核被告所為，係犯刑法第320條第1項之竊盜罪、電信法第56
    條第1項之盜用他人電信設備罪、刑法第135條第1項之妨害
    公務罪、刑法第354條之毀損罪。又電信法第56條第1項明定
    以行為人意圖為自己或第三人不法之利益，為其主觀之犯罪
    構成要件，與刑法第339條第2項之詐欺得利罪相當，當為刑
    法詐欺得利罪之特別規定，依特別法優於普通法之法規競合
    原則，僅論以電信法第56條第1項之罪，特予敘明。被告先
    後2次竊盜犯行及多次盜用他人行動電話SIM卡通信之犯行，
    均係時間緊接，並觸犯構成要件相同之罪，顯係各基於概括
    犯意反覆為之，應依連續犯規定各論以一罪，並分別加重其
    刑。又被告為達盜用電信設備之目的而竊取該SIM卡，其所
    犯竊盜罪與盜用他人電信設備通信罪間，有方法、目的之牽
    連關係，為牽連犯，應從一重論以盜用他人電信設備通信罪
    處斷。另被告於戊○○等人依法執行職務時，駕車多次來回
    衝撞之強暴舉動，時間密接，且係基於單一之犯意，接續進
    行，皆係其妨害公務行為之一部分，為接續犯，應認為一罪
    。又被告以前述來回衝撞之強暴行為，同時觸犯刑法第135
    條第1項之妨害公務罪及刑法第354條之毀損罪，為想像競合
    犯，應依刑法第55條前段之規定從一重之妨害公務罪處斷。
    被告所犯連續盜用他人電信設備罪與妨害公務罪之間，犯意
    各別，罪名不同，應分論併罰之。又被告竊取CB-8812號自
    小客車及遠傳電信0000000000號SIM卡1張，並盜用電信設備
    通信之犯行，雖未據公訴人起訴，惟與前揭業經公訴人起訴
    之犯罪事實間有連續犯及牽連犯之裁判上一罪關係，為起訴
    效力所及，本院自應一併審究，併予敘明。另被告丁○○曾
    於92年間因毒品案件，經原審法院以92年度簡字第494號判
    決處有期徒刑3月確定，於94年3月31日執行完畢，有本院被
    告前案紀錄表1件在卷可稽，其於受有期徒刑之執行完畢後
    ，5 年內再犯本件有期徒刑以上之罪，為累犯，應依法加重
    及遞予加重其刑。原審認被告事證明確，依電信法第56條第
    1項，刑法第11條前段、第56條、第320條第1項、第135條第
    1項、第354條、第55條、第51條第5款、第47條、第38條第1
    項第2款，罰金罰鍰提高標準條例第1條前段，並審酌被告年
    輕力壯，不思循正當途徑獲取金錢財物，竟以不勞而獲之方
    式屢為竊盜及盜用電信設備之犯行，敗壞治安、危害社會安
    全，甚為逃避查緝，罔顧值勤員警之生命、身體、財產安全
    ，開車前後衝撞，及至腿部中彈受傷，方肯罷休，惡性非輕
    ，且事後僅坦承部分犯行，亦未賠償戊○○所受損害，及其
    犯罪之動機、目的、手段、不法所得價值，並其素行、智識
    程度等一切情狀，量處被告連續意圖為自己不法之利益，以
    無線方式，盜用他人電信設備通信，處有期徒刑拾月，又對
    於公務員依法執行職務時，施強暴，處有期徒刑捌月，並定
    其應執行有期徒刑一年五月。扣案之鑰匙1支係被告所有供
    其竊車所用之物，業據被告供明在卷，爰依刑法第38條第1
    項第2款之規定宣告沒收；至扣案之手電筒1支、蝴蝶刀1 把
    、手機1支、SIM卡1張因與被告前開犯罪事實無關，亦非違
    禁物，自無需併予宣告沒收，併予敘明。經核認事用法均無
    不當，量刑亦屬妥適。檢察官上訴認原審就被告違反電信法
    之犯行，僅判處有期徒刑10月，量刑過輕云云。就妨害公務
    部分未具理由，查被告詐得免付電信通話費用為4288元，原
    審已審酌被告一切情狀量處其刑，並無過輕之情，檢察官上
    訴為無理由，應予駁回。
三、(一)公訴意旨另以被告與真實姓名年級不詳之人基於意圖為自
    己不法所有之犯意聯絡，由被告於前揭時、地竊取DC-8052
    號自小客車後，再由該不詳之人於同日晚上9 時及11時許，
    打電話給乙○恐嚇稱要5 萬元始能取回上開自小客車，使乙○心生畏懼，惟因嗣後該車經警方尋獲取回，故未得逞，因
    認被告與不詳之人為竊車共犯及被告尚涉犯共同恐嚇取財未
    遂罪嫌，且與前揭論罪科刑之竊盜罪部分有牽連犯之裁判上
    一罪關係。訊據被告丁○○堅詞否認此部分犯行，辯稱：其
    僅將竊車之事告訴鄭人豪，並未告訴其他人，亦未要任何人
    打電話向車主恐嚇，不知車主為何會被恐嚇等語。經查：被
    害人乙○係於94年4月29日晚上9時及11時許，接獲不詳之人
    以0000000000門號撥打之恐嚇電話（該門號申請人楊秋林於
    申請後將門號交予真實姓名年籍不詳之人使用，故實際撥打
    該恐嚇電話者之身分不詳），此有乙○使用之0000000000門
    號通聯紀錄及0000000000門號之通聯紀錄各1份在卷可資核
    對佐證（見94年度偵字第72 19號偵查卷第53~57頁、33~35
    頁），又被告所使用之行動電話門號則為以其朋友陳怡君名
    義申請之0000000000號及其盜用己○○SIM卡之0000000000
    號，此業據被告供陳明確，並經其友人鄭人豪指證屬實（見
    94年度偵字第4689號偵查卷第164頁），惟經比對前述0000
    000000門號與被告所使用之0000000000、0000000000門號通
    聯紀錄，彼此間並無任何通信資料，亦未見有何關連性，則
    被告與該名使用0000000000門號撥打恐嚇電話之人間，究是
    否相識或有無犯意之聯絡，即屬可疑。且被告於竊取上開車
    輛後，即將竊車之事告知友人鄭人豪，並於當天上午駕駛該
    車與鄭人豪相約聊天、吃飯，詢問鄭人豪能否幫忙處理贓車
    之零件、配備等情，除經被告供述在卷外，亦據證人鄭人豪
    於偵查中及原審審理時證述明確（見同上偵查卷第163頁、
    原審卷第63頁），是自上開車輛遭竊後至被害人乙○接獲恐
    嚇電話之間，至少即有被告及鄭人豪知悉此一竊車之事，應
    堪認定，至鄭人豪雖於警詢、偵查及原審審理時均矢口否認
    知悉車主電話及曾親自或由他人撥打恐嚇電話予車主，惟上
    開證述內容因涉及鄭人豪自身有無參與恐嚇取財之犯行，其
    可信性本堪質疑，且車主乙○係將聯絡電話置放於車內遮陽
    板，隨手翻找即可取得，則鄭人豪有意或無意間得知並透露
    車主乙○之聯絡電話予他人，亦不無可能，自不能僅憑鄭人
    豪在與己有利害關係之情形下所為之前開證述，斷認必係被
    告將車主乙○之電話告知他人，再由該人以電話恐嚇乙○。
    況被告於94年4月29日凌晨即已竊得乙○之DC-8052號自用小
    客車，倘若其確有與不詳之人共同對乙○恐嚇取財之犯意聯
    絡，衡諸常情，應會立即告知該名共犯並儘速實施恐嚇犯行
    ，以免時間牽延橫生枝節，然被害人乙○竟於同日晚間9時
    始接到第1通恐嚇電話，距被告竊車得手時間已超過12小時
    以上，故被告與該名撥打恐嚇電話之人間究有無犯意之聯絡
    ，抑或另有被告以外之人介入告知，亦值懷疑，此外，復查
    無其他積極證據足認被告與該名撥打恐嚇電話之人間，確有
    恐嚇取財之犯意聯絡，則被告該部分之犯行，原應為無罪之
    諭知，惟公訴人於起訴書中認此部分犯行，與前開論罪科刑
    之竊盜犯行間，有牽連犯之裁判上一罪關係，爰不另為無罪
    之諭知。亦乏證據論被告與不詳之人為竊車共犯。(二)公訴意
    旨又以被告駕駛乙○所有之DC-8052號自小客車開車衝撞戊○○所有之HW-5827號自小客車，造成上開2車毀壞，因認被
    告以1行為觸犯2毀損罪等語，然按刑法第354條之毀損罪，
    依同法第357條之規定，須告訴乃論，而被害人乙○於94 年
    4月30日6時30分許於臺北市政府警察局北投分局接受詢問時
    ，雖曾表示要對被告提出告訴，惟觀諸該份筆錄內容並未提
    及車輛受損一事（見94年度偵字第4689號偵查卷第22~24 頁
    ），自難認被害人乙○就被告毀損其車輛部分，業已提出告
    訴，此外，亦查無其他資料顯示乙○確已提出毀損告訴，則
    關於被告毀損DC-8052號自小客車部分，既未經合法告訴，
    本應依刑事訴訟法第303條第3款規定諭知不受理，惟公訴意
    旨認此部分與前開有罪之毀損HW-5827號自小客車部分有想
    像競合之裁判上一罪關係，爰不另為不受理之諭知，附此敘
    明。
據上論斷，應依刑事訴訟法第368條，判決如主文。
本案經檢察官蔡薰慧到庭執行職務。
中    華    民    國    95    年    6    月    15    日
                  刑事第十二庭  審判長法  官  蔡永昌
                                      法  官  施俊堯
                                      法  官  張正亞
以上正本證明與原本無異。
違反電信法部分如不服本判決，應於收受送達後十日內向本院提
出上訴書狀，其未敘述上訴之理由者並得於提起上訴後十日內向
本院補提理由書（均須按他造當事人之人數附繕本）。
妨害公務部分不得上訴
                                      書記官  鄭信昱
中    華    民    國    95    年    6     月    15    日
附錄：本案論罪科刑法條全文
中華民國刑法第135條第1項
對於公務員依法執行職務時，施強暴脅迫者，處 3 年以下有期徒
刑、拘役或 300 元以下罰金。
意圖使公務員執行一定之職務或妨害其依法執行一定之職務或使
公務員辭職，而施強暴脅迫者，亦同。
犯前二項之罪，因而致公務員於死者，處無期徒刑或 7 年以上有
期徒刑；致重傷者，處 3 年以上、 10 年以下有期徒刑。
中華民國刑法第320條第1項
意圖為自己或第三人不法之所有，而竊取他人之動產者，為竊盜
罪，處 5 年以下有期徒刑、拘役或 500 元以下罰金。
意圖為自己或第三人不法之利益，而竊佔他人之不動產者，依前
項之規定處斷。
前二項之未遂犯罰之。
中華民國刑法第354條
毀棄、損壞前二條以外之他人之物或致令不堪用，足以生損害於
公眾或他人者，處2年以下有期徒刑、拘役或500元以下罰金。
電信法第56條第1項
意圖為自己或第三人不法之利益，以有線、無線或其他電磁方式
，盜接或盜用他人電信設備通信者，處5年以下有期徒刑，得併
科新台幣150萬元以下罰金。
意圖供自己或第三人盜接或盜用他人電信設備通信，而製造、變
造或輸入電信器材者，處1年以上7年以下有期徒刑，得併科新台
幣3百萬元以下罰金。意圖供第三人盜接或盜用他人電信設備通
信，而販賣、轉讓、出租或出借電信器材者，亦同。
意圖供自己或第三人犯罪之用而持有前項之電信器材者，處 3 年
以下有期徒刑，得併科新台幣 50 萬元以下罰金。
第 1 項及第 2 項之未遂犯罰之。


司法院資訊處製作；財團法人民間司法改革基金會備份。
